臺灣高等法院刑事判決　　　　　　　　96年度上訴字第3545號
上　訴　人
即　被　告　乙○○
選任辯護人　廖美智律師
　　　　　　林辰彥律師
　　　　　　呂紹聖律師
上列上訴人因殺人未遂案件，不服臺灣桃園地方法院95年度訴字
第1089號，中華民國 96年6月29日第一審判決（起訴案號：臺灣
桃園地方法院檢察署 94年度偵字第20012號），提起上訴，本院
判決如下：
    主  文
原判決撤銷。
乙○○殺人未遂，處有期徒刑貳年陸月，減為有期徒刑壹年月
。
    事  實
一、乙○○於民國（下同） 94年11月7日晚間10時許，至桃園縣
    桃園市○○街89號 2樓之「芭塔雅泰式養生館」內，與甲○○洽談合夥投資之養生按摩館退股事宜，雙方因而發生口角
    爭執，乙○○明知頭部為人體重要器官，倘施以鈍器敲擊、
    或以刀器刺、砍，將致生命危險，竟基於殺人之犯意，藉飲
    水之便，先至該養生館廚房持菜刀 1把，走入康樂室隨即手
    持該菜刀向甲○○之頭部砍殺7、8刀，甲○○被砍後為求自
    保而與乙○○發生扭打拉扯，嗣因乙○○手上所持之菜刀於
    其2人扭打之際掉落在地，乙○○仍不罷手，又跑到1樓櫃台
    旁邊工具箱拿起榔頭 1把，甲○○也跟隨下樓，乙○○隨即
    持該榔頭 1把又往甲○○之頭部敲擊，致甲○○受有顱骨骨
    折、頭皮多處切割傷、顱骨、顏面及右手拇指、食指多處撕
    裂傷、氣顱症等傷害。嗣乙○○見甲○○頭部及上衣滿是鮮
    血，驚覺自己已闖下大禍，乃出於中止犯罪之意思，於司法
    警察機關發覺其犯罪事實及知悉犯人前，打電話至 110報警
    表明自己之姓名及陳述自己殺人，並請求速派救護車前來上
    開地址救護甲○○，進而親自前往桃園縣政府警察局桃園分
    局青溪派出所表示其為兇手，願意接受裁判。適甲○○之妻
    丙○○先前眼見乙○○砍殺甲○○時，躲入房間後，待乙○○離去後始敢下樓，其下樓後發現甲○○倒臥地上，亦撥打
    119電話請求派救護車前來救護。嗣經110通報消防局後派員
    前往上址及時將甲○○送醫急救，甲○○始倖免於死。復經
    據報來現場之員警進行採證，並扣得菜刀、榔頭各1把。
二、案經乙○○自首及甲○○訴由桃園縣政府警察局桃園分局報
    請台灣桃園地方法院檢察署檢察官偵查起訴。
    理  由
壹、程序部分：
    按「被告以外之人於審判外之言詞或書面陳述，除法律有規
    定者外，不得作為證據」，刑事訴訟法第159條第1項定有明
    文，此即學理上所稱「傳聞證據排除法則」。依上開法律規
    定，傳聞證據原則上固無證據能力，但如法律別有規定者，
    即例外認有證據能力。經查：
一、被告以外之人於審判外之陳述，雖不符同法第159條之1至第
    159條之4之規定，但經當事人於審判程序同意作為證據，法
    院審酌該言詞陳述或書面陳述作成時之情況，認為適當者，
    亦得為證據；當事人、代理人或辯護人於法院調查證據時，
    知有第159條第1項不得為證據之情形，而未於言詞辯論終結
    前聲明異議者，視為有前項之同意，此則據同法第159條之5
    規定甚明。鑒於採用傳聞證據排除法則之重要理由之一，係
    因傳聞證據未經當事人之反詰問予以覈實，若當事人願放棄
    對原供述人之反對詰問時，原則上即可承認該傳聞證據之證
    據能力，而揆諸我國刑事訴訟法第159條之5之立法理由，除
    參照前述傳聞證據排除法則之基本法理外，亦參考日本刑事
    訴訟法第 326條之立法例，查日本刑事審判實務之運作，有
    關檢察官及被告均同意作為證據之傳聞書面材料或陳述，可
    直接援引該國刑事訴訟法第 326條作為傳聞例外之法律依據
    ，僅在檢察官與被告不同意之情況下，乃須根據其他傳聞例
    外規定俾以斟酌該等書面材料或陳述是否具有證據能力，在
    當事人間無爭執之案件中，傳聞證據基本上均可依據前引規
    定提出於法院使用。職是之故，我國刑事訴訟法第159條之5
    之適用應可作同上之解釋。經查，本件判決後開所示之被告
    以外之人於審判外之陳述（包括書面陳述），固均屬傳聞證
    據，惟辯護人雖知上開證據資料為傳聞證據，但於本院準備
    程序及審判期日中則表示對上開證據資料之證據能力不予爭
    執，且迄至言詞辯論終結前亦未再聲明異議；而公訴檢察官
    、被告及其辯護人於審判期日中均表示同意上開證據資料有
    證據能力。本院審酌上開證據資料製作時之情況，尚查無違
    法不當及證明力明顯過低之瑕疵，亦認為以之作為證據應屬
    適當，故揆諸前開法律規定與說明，爰逕依刑事訴訟法第15
    9條之5規定，認前揭證據資料均例外有證據能力。
二、另現場勘驗及扣案物之照片，均係該管司法警察公務員於其
    偵查犯罪職務權限所為調查中而製作之紀錄文書，且無不可
    信之情況，依刑事訴訟法第159條之4第 1款之規定，自得為
    證據文書。
三、證人即告訴人甲○○、丙○○於偵查時之證述，業依法具結
    ，可擔保其係據實陳述，而被告及其辯護人對於上開證人向
    檢察官所為之陳述，未曾主張有非出於真意或有何違法取供
    之情形，本院亦查無檢察官有以不正方法取證之情事，足認
    證人即告訴人甲○○、丙○○於偵查中向檢察官所為之陳述
    ，並無任何顯有不可信之情況，依刑事訴訟法第159條之1第
    2項規定，認有證據能力。
四、被告及其選任辯護人於本院審理時，僅對於甲○○及丙○○
    之供述質疑其證明力，對於全案卷證之證據能力均無爭執，
    於本院調查證據時，均知有不得為證據之情形，而均未於言
    詞辯論終結前就該證據是否屬於傳聞證據而聲明異議，依刑
    事訴訟法第159條之5規定，認有證據能力。
貳、實體部分：
一、訊據被告乙○○固不否認有持刀砍傷甲○○及持榔頭敲擊甲○○情事，惟矢口否認有何殺人之犯行，並辯稱：我與甲○○因合夥事情而吵架，我並沒有殺人之意思，當時持菜刀意
    在嚇唬甲○○，在慌亂中持刀亂揮，而不慎劃傷甲○○；至
    於持榔頭部分，係因雙方先前拉扯中菜刀掉落地上，被告乃
    又持榔頭嚇唬甲○○，於揮舞中不慎擊中甲○○，並非故意
    砍傷甲○○頭部或敲擊甲○○頭部。且案發當時，甲○○之
    妻丙○○並不在場云云。
二、惟查：
  (一)上揭犯罪事實，迭據證人甲○○、丙○○於檢察官偵查時、
    原審審理時證述明確；又經證人丁○○、戊○○、己○○、
    庚○○、辛○○、壬○○、癸○○、子○○於原審審理時證
    述明確，並有搜索扣押物品目錄表（見偵卷第14頁）、診斷
    證明書 2份（見偵卷第15頁、第52頁）、現場照片40張（見
    偵卷第17頁至第20頁、原審卷第207頁至第211頁）、被害人
    甲○○受傷之照片 5張 (見偵卷第50頁至第51頁）、敏盛綜
    合醫院 95年7月26日敏醫字第0950002513號函暨檢送之病歷
    資料（見原審卷第38頁至第52頁）、財團法人長庚紀念醫院
    林口分院95年8月11日 (95)長庚院法字第0758號函暨檢送之
    病歷資料（見原審卷第 75頁至第101頁）、現場平面圖（見
    原審卷第206頁）、桃園縣政府警察局桃園分局96年1月10日
    桃警分刑字第0961013620號函暨檢送之現場採證資料1份（
    見原審卷第247頁至第251頁）、桃園縣政府消防局95年10月
    4日桃消指字第0950010011號函檢送派遣令（原審卷第137頁
    至第 138頁）、內政部警政署刑事警察局鑑驗書（見原審卷
    第 253頁）、原審勘驗筆錄 (第273頁至第275頁）在卷可稽
    ，復有扣案之菜刀1把、榔頭1支可為證。
  (二)證人甲○○於原審審理時證述：當天我打電話給被告請他來
    店裏談事情，被告來我店裏，我們在2樓康樂室談天，談了2
    小時，中間完全沒有發生爭吵，最後我請被告轉告他太太說
    請他太太在我涉嫌妨害外籍勞工自由 1案中出庭作證據實以
    告，被告沒有回覆我，那時我太太剛好進來，我接著說你退
    股的錢，是否可以延期清償，我利息會另外補償，被告沒有
    回覆我，只跟我說口渴，我就跟他說廚房有開水，自己去拿
    ，被告還問我要不要，我說不用，被告就離開康樂室，但我
    不知道他去那裏，約1、2分鐘後，被告再進來康樂室，當時
    康樂室的門在我沙發的左側，我是坐在沙發上側面對著他，
    被告一進來沒說話，就手持菜刀往我頭上砍，叫著「給你死
    」，當時我會意不過來發生何事，等我有意識被人用刀砍時
    ，我已經被砍了7、8刀，我太太即丙○○坐在對面，看到就
    衝過來，拜託被告不要再砍我，但被告回頭拿菜刀追我太太
    ，我太太跑出康樂室，跑進房裏，我乘機從沙發上站起來，
    也跟著跑出去追著被告到我太太房門口，我從後面抱著被告
    求他不要這樣，結果被告手持之刀子掉落在地上後，被告就
    跑到 1樓了，我叫我太太不要出來，然後我走到樓下，想要
    外出求救，當要我要開外出的門時，被告就從櫃台處衝出，
    手上不知拿著什麼東西，往我頭上敲，我就暈過去，當我醒
    來時，警察已經到現場樓下了，我兒子與我太太也在樓下等
    語明確；且證人丙○○於原審審理時亦證稱：我進入康樂室
    叫甲○○吃東西，坐在甲○○的對面，被告與甲○○還在談
    店裏的事情，被告說要喝開水，甲○○說外面有水，被告就
    出去，一下去被告又進來，他就朝著甲○○頭部猛砍。我就
    起身叫被告不要這樣，什麼事用講的，被告又往甲○○方向
    衝過去，當時甲○○已被被告壓在沙發上，被告回頭拿刀要
    砍我，我就衝出康樂室等語明確，我開門時，我看到房門地
    上有 1把菜刀，我就隨手拿報紙把菜刀蓋住，用腳把菜刀踢
    到旁邊，接著我走到樓下時，我看到我先生倒在門口，玻璃
    都是血，還有 1把榔頭，但柄跟頭是分離的散落在大門口處
    等語明確。
  (三)被告雖辯稱證人丙○○於案發當時並不在該店內云云，惟證
    人丙○○當時確實人在上揭店內等情，迭據證人甲○○、丙○○於警詢、檢察官偵查及原審審理時證述明確，且丙○○
    於案發後自店內2樓房間走出下樓至1樓門口發現甲○○倒臥
    在地，並於94年11月7日下午10時26分50秒以該店內之00000
    00號市內電話撥打119報案，有桃園縣政府消防局95年10 月
    4日桃消指字第 0950010011號函暨檢送桃園縣消防局案件派
    遣令（見原審卷第137頁至第138頁）在卷可稽。觀之被告係
    於案發後94年11月7日下午10時23分55秒自行打電話至110報
    案，消防局亦於94年11月7日10時27分20秒轉報110，有原審
    勘驗筆錄在卷可稽（見原審卷第 274頁），顯見證人丙○○
    係於案發後立即以該店內之電話報案，若證人丙○○於案發
    當時不在現場，丙○○如何能於距離案發後之短時間內為迅
    速報案；且證人丙○○證稱後來自康樂室跑回其位於 2樓之
    房間等語，而證人甲○○亦證稱伊見被告追丙○○時，伊也
    跟著追上去，並抱住被告等語明確，且於丙○○所躲之房間
    外牆壁上、地上確實有甲○○之血跡，有照片 4張（見原審
    卷第211頁）、內政部警政署刑事警察局鑑驗書1份（見原審
    卷第 253頁）在卷可稽；且從現場平面圖觀之，被告一開始
    砍殺甲○○及被告與甲○○發生拉扯之康樂室，較靠近 2樓
    入口通往 1樓之樓梯處，而丙○○所稱她後來躲的房間則係
    位在與2樓入口通往1樓梯較遠之反方向，若被告並無追丙○○之舉動，為何甲○○之血跡會再沾染至丙○○所躲房間外
    之牆壁及地上，而不是直接由康樂室門口沿途至樓梯口。再
    參以證人即員警辛○○於原審審理時證稱：接到電話有人說
    東國街發生事情，我接到電話後就趕到現場，我在泰式養生
    館門口處看到有 1位女性，年約40歲，我還看到地上有血跡
    ，我問該名女性現場發生何事？她回答他親人被刀子砍傷，
    我問他現在人在何處？她說已經送醫，我問她發生地點在那
    裏，如何發生？她就帶我去 2樓包廂內，她說就是在包廂內
    發生砍殺事件，我問被害人為何事被砍傷？她說好像是他們
    談什麼事情起了爭執，問完後，我就到樓下去，該名女性好
    像是被砍的人的親人等語；雖證人辛○○證述其忘記刀子在
    那裏找到，以及是否為丙○○帶其至現場採證等語，然丙○○證稱當時確實係伊帶 2位員警上樓採證等語，且經證人即
    員警壬○○於原審審理時證述我接到線報說有人拿刀砍人，
    我就趕到現場，到現場後，看到被害人正要上救護車，我問
    被害人發生何事，但被害人沒有辦法回答，他的親人在旁邊
    ，我也有問他的親人，但他們很激動，都沒有回答我的問題
    ，後來救護車去醫院，我就留在現場進入屋內看現場，這時
    證人辛○○從2樓下來，在樓梯處他將兇器拿給我，我就上2
    樓去，走到包廂內現場，當時陪同我上樓看現場的人有我同
    事癸○○及有 1位女性，但我不知道她是誰，我印象中有與
    該名女性交談，但內容我忘記了，被害人上救護車前，有1
    位應該是被害人太太說是被害人朋友砍傷，而當時現場只有
     1位年女性等語明確，則員警辛○○、壬○○所述之中年女
    性，應為丙○○無誤，足認丙○○確為於案發後員警到場時
    ，帶員警至現場採證之女性甚明。
  (四)證人丁○○、戊○○雖於原審審理時證稱：對於丙○○是否
    有在場沒有印象，然證人即到場實施救護之人丁○○、戊○○於原審審理時又證稱：我當天接到報案電話是晚上10時26
    分，到達現場約10時30分，當時病人即甲○○是在騎樓處，
    病人由 1位人扶著，自己走上車，我們就依照我們救護紀錄
    幫病人處理、包紮、止血，並試著打點滴，做完處理後，我
    們就離開，我們並無進入案發現場，由於我們將注意力放在
    病人急救，並沒有餘力去留意案發現場他人之出入，而救護
    紀錄表是在醫院才請家屬簽名等語明確（見原審卷第112 頁
    至第116頁），足認證人丁○○、戊○○到上揭東國街89 號
    救護甲○○時，因專注於對甲○○實施救護，並未注意到現
    場有無其他人，且證人丙○○證稱其當時係帶員警至樓上採
    證等語，是證人丁○○、戊○○之證述無法認定丙○○案發
    當時不在現場。證人癸○○於原審審理時證稱：因清溪所轉
    告我們巡邏警網，我就直接到現場，到現場時，清溪所員警
    有將 1件兇器交接給我，當時該兇器已經用袋子裝好，且有
    被害人的太太在現場，至於是否為證人丙○○，我沒有印象
    ，因為時間已久，且該名太太急著趕往醫院，所以我對他沒
    有深刻印象，我是因為看該名中年婦人的年紀，所以我稱她
    為太太，但不我確定是否為被害人之太太等語（見原審卷第
    154頁至第155頁）。證人癸○○此部分之證述僅能證明其於
    案發後至現場時，有 1位中年婦人在現場，但他不確定是否
    為丙○○等情，然亦不能以此認為丙○○於案發當時不在現
    場。綜上所述，若丙○○當時未在場，其何以就何處發生兇
    殺及發生經過之證述與甲○○證述相符，且從證人丙○○撥
    打 119報案之時間及地點，還有被告自己撥打電話之時間及
    員警到達現場之時間之緊密下，且丙○○證述案發當時伊躲
    藏房間外之牆壁上有被害人甲○○之血跡，已如前所述，足
    認證人丙○○當時確實有在現場房間內等情甚明。是證人丙○○確實為親眼目擊被告持菜刀砍被害人甲○○之目擊證人
    。被告辯稱丙○○當時不在場云云，顯不採信。
  (五)按殺人未遂罪與傷害罪之區別，應以有無殺意，即其下手加
    害時有無死亡之預見為斷，其受傷之多寡，是否致命部位，
    雖可藉為認定有無殺意之心證，且為重要之參考資料，惟非
    判斷二罪間之絕對標準，仍須斟酌當時客觀環境及其他具體
    情形加以判斷；又刑法上殺人罪與傷害人致死罪之區別，本
    視加害人有無殺意為斷，被害人所受之傷害程度，固不能據
    為認為有無殺意之唯一標準，加害人之下手情形如何，於審
    究犯意方面，仍不失為重要參考資料，另犯罪之故意，祇須
    對於犯罪事實有所認識而仍實施為已足（最高法院19年上字
    第718號、20年非字第104號、30年上字第2671號、47年台上
    字第1364號分別著有判例可資參照）。查本件被告所使用之
    菜刀、榔頭均屬金屬製品，足供殺害或傷害人之身體之利器
    ，有照片在卷可稽，而人體之頭部係屬脆弱之要害，以刀械
    揮砍，以榔頭敲擊，均足以令人受傷嚴重或失血過多死亡，
    亦為一般人均知悉之常識，被告為具備通常智識之成年人，
    自應知悉，而被告因與被害人甲○○有合夥債務糾紛而發生
    口角，被告以口渴為由走出康樂室，進入康樂室後未發一語
    ，即持菜刀往被害人頭部砍7、8刀，被害人遭砍傷後與被告
    拉扯，被告手持之菜刀掉落在地上後，猶不罷手，又跑去1
    樓櫃台拿取榔頭 1把，再往被害人之人體要害之頭部敲擊，
    足認被告有要取人性命之殺意；再者，就被害人所受之傷勢
    為顱骨骨折、頭皮多處切割傷、腦震盪等傷害，有敏盛綜合
    醫院診斷證明書在卷可稽（見偵卷第15頁），經94年11月8
    日急診住院，並接受顱骨及顏面傷口清創縫合及右手指食指
    縫合，顱骨有9，6，9，2.5，3公分多處撕裂，右手拇指2公
    分撕裂傷、右手食指0.5公分撕裂傷，顏面3.5公分撕裂傷，
    左頸6公分傷口，有長庚紀念醫院診斷證明書1份在卷可稽。
    且依被害人甲○○所受之傷勢，經先送敏盛綜合醫院急診，
    醫護人員隨即打上點滴，及代用血漿之緊急處置以穩定生命
    徵象，因當時敏盛綜合醫院並無專科緊急手術之配置，故迅
    速將甲○○轉至長庚醫院，甲○○於當日轉至長庚醫院急診
    ，當時診斷為頭部穿刺傷合併顱骨骨折及頭皮大量出血，依
    其傷勢若不及時施予急救，醫學而言，應有生命危險，有敏
    盛綜合醫院 96年1月22日敏醫字第0960000148號函（見原審
    卷第232頁）、財團法人長庚紀念醫院林口分院96年1月17日
    （96）長庚院法字第0034號函（見原審卷第 231頁）在卷可
    稽，雖被害人於送醫急救時意識尚清楚，惟依被害人之頭部
    傷勢觀之甚為嚴重，且證人壬○○於原審審理時證述：現場
    1樓有大量血跡，2樓較少等語明確，並有現場採證照片、被
    害人受傷照片在卷可稽，被告持菜刀砍被害人頭部7、8刀，
    又持榔頭敲擊被害人之頭部，致被害人頭部受傷已大量流血
    ，確有導致死亡之危險，足見被告當時用力之猛、手段之殘
    ，被告確有剝奪被害人生命之意思甚明。
  (六)綜合上述客觀情事具體判斷，足見被告於下手砍被害人甲○○頭部時，即有殺人之故意；旋於雙方拉扯菜刀掉落時，又
    持榔頭敲擊被害人頭部，益證其殺意之堅。被告嗣後雖有打
    電話報警並請求派遣救護車前往救護被害人，僅係被告於犯
    後是否有因己意中止，而盡力防止結果之發生，尚難以此認
    定被告於下手時並無殺人之故意。被告之選任辯護人於本院
    審理時求傳證人甲○○，欲證明被告並無殺人犯意及被告平
    日非暴躁之人云云，經查被告確有殺人犯意，已如前述，被
    告是否為暴躁之人，亦非本案之構成要件或法定加重、減輕
    事由，故無再傳喚甲○○到庭作證之必要。
二、查被告行為後，刑法業於94年2 月2 日修正公布部分條文，
    並於95年7月1日施行（以下簡稱現行刑法，95年7月1日施行
    前之刑法簡稱修正前刑法）。依現行刑法第2條第1項規定：
    「行為後法律有變更者，適用行為時之法律。但行為後之法
    律有利於行為人者，適用最有利於行為人之法律。」，此條
    規定與刑法第 1條罪刑法定主義契合，係規範行為後法律變
    更所生新舊法律比較適用之準據，是刑法第 2條本身雖經修
    正，尚無比較新舊法之問題，應一律適用裁判時之現行刑法
    第 2條，以決定適用之刑罰法律，先予敘明。又本次修正涵
    蓋之範圍甚廣，故比較新舊法時，應就罪刑有關之共犯、牽
    連犯、連續犯、有無累犯加重、自首減輕暨其他法定加減原
    因與加減例等一切情形，綜其全部罪刑之結果而為比較，復
    有最高法院95年5月23日所為之95年度第8次刑庭會議決議可
    資參照。經查：
  (一)修正前刑法第62條前段規定自首為必減輕其刑，惟修正後改
    為「得減輕其刑」，故比較新舊法結果，應以修正前刑法第
    62條前段有關自首之規定較有利於被告。
  (二)修正前刑法第27條有關中止未遂之規定為：「已著手於犯罪
    行為之實行，而因己意中止或防止其結果之發生者，減輕或
    免除其刑。」，修正後變更為：「已著手於犯罪行為之實行
    ，而因己意中止或防止其結果之發生者，減輕或免除其刑。
    結果之不發生，非防止行為所致，而行為人已盡力為防止行
    為者，亦同。前項規定，於正犯或共犯中之一人或數人，因
    己意防止犯罪結果之發生，或結果之不發生，非防止行為所
    致，而行為人已盡力為防止行為者，亦適用之。」。本件被
    告是於案發後因己意打電話請110 派救護車到案發現場救護
    被害人甲○○，由110轉撥119請派救護車到現場等情，業據
    證人子○○於原審審理時證述明確，且有原審勘驗筆錄在卷
    可稽，且證人丙○○於原審審理時亦證稱：伊打電話給 119
    報案時，我有跟接電話的人說我姓郭，接電話的人說本案已
    經有人報案等語明確（見原審卷第 117頁），而被害人甲○○經救護車送醫急救及手術後倖免於死，故認被告係基於己
    意防止死亡結果之發生，不論依修正前或修正後刑法規定，
    均為減輕或免除其刑，是並無有利或不利之情形，則應適用
    修正後刑法第27條第1項前段減輕或免除其刑。
  (三)綜上所述，經綜合比較結果，認修正前刑法有關自首之規定
    較有利於被告。
三、被告拿菜刀及榔頭故意殺被害人，嗣因被告見被害人頭部及
    上衣滿是鮮血，警覺自己闖下大禍，乃出於中止之意撥打11
     0請其派遣救護車前往救護被害人，被害人經送醫急診救護
    後因而未發生死亡結果，核被告所為，係犯刑法第271條第2
    項、第 1項殺人未遂罪。被告已著手於上開犯罪行為之實行
    ，且因己意而防止死亡結果之發生而不遂，為中止未遂犯，
    依刑法第27條第 1項前段規定按既遂犯之刑度減輕之。又被
    告於員警發覺本案犯罪事實及知悉犯人前，已撥打110 報警
    並向員警告知自己姓名並表示其殺害被害人等情，業據證人
    壬○○、辛○○、癸○○、丑○○於原審審理時證述綦詳，
    且有原審勘驗筆錄在卷可稽，是被告符合自首之要件，依修
    正前刑法第62條前段規定遞減輕其刑。至於扣案之菜刀 1把
    及榔頭 1把，雖供被告犯罪所用之物，然非被告所有之物，
    業據被告供明在卷，爰不併予宣告沒收之。
四、公訴意旨另略以：被告於砍殺甲○○後，復基於殺人之概括
    犯意，持菜刀追砍丙○○，因丙○○適時躲避，而未遂，認
    被告另涉犯刑法第271條第1項、第2項殺人未遂罪嫌云云。
    惟查：
  (一)按犯罪事實應依證據認定之，無證據不得認定犯罪事實。不
    能證明被告犯罪者，應諭知無罪之判決，刑事訴訟法第 154
    條第2項、第301條第 1項分別定有明文。且按事實之認定，
    應憑證據，如未能發現相當證據，或證據不足以證明，自不
    能以推測或擬制之方法，以為裁判基礎。再者，認定犯罪事
    實所憑之證據，雖不以直接證據為限，間接證據亦包括在內
    ；然而無論直接或間接證據，其為訴訟上之證明，須於通常
    一般之人不致有所懷疑，而得確信其為真實之程度者，始得
    據為有罪之認定，倘其證明尚未達到此一程度，而有合理之
    懷疑存在時，即無從為有罪之認定（最高法院40年台上字第
    86號、76年台上字第4986號判例意旨參照）。本件公訴人認
    被告有持刀砍丙○○之犯行，無非係以證人甲○○及丙○○
    於警詢、檢察官偵查時及原審審理時證述被告拿刀砍甲○○
    頭部時，丙○○見狀，上前阻止，被告持刀追砍丙○○等語
    。訊據被告堅決否認有上揭犯行，並辯稱證人丙○○當時不
    在現場，伊沒有要砍殺丙○○云云。然查，丙○○於被告持
    菜刀砍殺甲○○時，確實在案發現場等情，業如前述，然被
    告係於丙○○上前阻止被告砍殺甲○○時，始持刀追丙○○
    ，丙○○遂躲入房間內等情，業據證人丙○○、甲○○證述
    明確，而被告持刀追丙○○究係基於殺人之犯意？或係基於
    傷害丙○○之意思？或係出於嚇阻丙○○不要多管閒事避免
    被波及？或係基於其他犯意，公訴人並未舉證證明之，而證
    人甲○○、丙○○之證述被告持刀追砍丙○○，乃係其個人
    主觀上之認知，而被告究竟持刀要砍向丙○○何處，證人甲○○、丙○○並未證述明確，且證人甲○○於原審僅證述被
    告持刀追丙○○等語，然丙○○並未受有傷害，業據丙○○
    於原審審理時證述明確，是尚難認定被告持刀追丙○○即認
    被告係基於殺人之故意。況被告若確有殺害丙○○之故意，
    為何其於丙○○躲入房間後，與甲○○拉址時，並未用力撞
    破丙○○所躲房間之房門而入內殺害丙○○，以及被告為男
    性，體型及力量均大於身為中年婦人之丙○○，更可於殺害
    甲○○致甲○○倒臥在1樓時，乘此機會再上2樓砍殺丙○○
    ，然被告並未如此為之，而是打電話報警請求派遣救護車前
    往救護甲○○，且到場員警即上揭證人壬○○等人均證稱對
    於丙○○是否有提及其被追砍之事均無印象等語，故尚難以
    被告曾持刀追丙○○之行為，即遽認為被告有何殺害丙○○
    之殺人故意存在。本案被告被訴殺害丙○○之殺人未遂之犯
    行未達於通常一般之人均不致有所懷疑，得確信其為真實之
    程度，而有合理性懷疑之存在，本院無從形成有罪之確信。
    惟公訴人認為被告此部分行為與上開被告殺被害人甲○○未
    遂之有罪部分，有修正前刑法規定之連續犯（刑法修正後業
    經刪除該規定）之裁判上一罪之關係，爰不另為無罪之諭知
    ，併此敘明。
五、原審對於被告乙○○予以論罪科刑，固非無見，惟查被告犯
    罪在96年4月24日以前，雖其所犯法條為刑法第271條第 2項
    、第 1項，且經原審判處有期徒刑二年六月，但其於中華民
    國96年罪犯減刑條例施行前即已自首，依同條例第 6條之規
    定，仍應依同條例第 2條第1項第3款之規定，減其宣告刑二
    分之一，原審未及適用上開減刑之規定減其宣告刑二分之一
    ，自有未洽。被告乙○○上訴，仍執前詞，否認有殺人犯意
    ，並指摘原判決不當，雖無可採，惟原判決既有可議，自應
    由本院將原判決撤銷改判。爰審酌被告與被害人因合夥糾紛
    ，不思以理性方法解決，竟萌殺人之惡念，以菜刀砍被害人
    頭部七、八刀後，又持榔頭敲擊被害人頭部，手段兇殘，被
    害人傷勢甚重，倖及時送醫急救而免於死亡，姑念其行兇之
    後尚能出於己意而中止犯罪，並電召救護車及自首，足見其
    天良未泯，且於事後與被害人達成和解，頗知悔悟及被告並
    無前科，素行良好，有本院被告全國前案紀錄表在卷可稽等
    一切情狀，仍予量處與原判決相同之有期徒刑二年六月，並
    依中華民國96年罪犯減刑條例相關之規定，減為有期徒刑一
    年三月。
據上論斷，應依刑事訴訟法第369條第1項前段、第364條、第299
條第1項前段，刑法第2條第1項前段、第271條第2項、第1項、第
27條第1項前段，修正前刑法第 62條前段，中華民國96年罪犯減
刑條例第2條第1項第3款、第6條、第7條判決如主文。
本案經檢察官賴俊雄到庭執行職務。
中　　華　　民　　國　　96　　年　　11　　月　　8 　　日
       　　　　　 刑事第十六庭  審判長法　官　葉騰瑞
                                      法　官　王炳梁
                                      法　官　莊明彰
以上正本證明與原本無異。
如不服本判決，應於收受送達後十日內向本院提出上訴書狀，其
未敘述上訴之理由者並得於提起上訴後十日內向本院補提理由書
（均須按他造當事人之人數附繕本）。
                                      書記官  初玲玲
中　　華　　民　　國　　96　　年　　11　　月　　9 　　日
附錄：本案論罪科刑法條全文
刑法第271條
殺人者，處死刑、無期徒刑或10年以上有期徒刑。
前項之未遂犯罰之。